【裁判字號】    90,交上訴,71
【裁判日期】    900403
【裁判案由】    過失致死
【裁判全文】
臺灣高等法院臺南分院刑事判決            九十年度交上訴字第七一號        Ｇ
      上  訴  人
      即  被  告  丁  ○  ○
      選任辯護人  鄭  慶  海  律師
右上訴人因過失致死案件，不服臺灣臺南地方法院八十九年度交訴字第三五二號中華
民國八十九年十一月二十一日第一審判決（起訴案號：臺灣臺南地方法院檢察署八十
九年度偵字第九五四六號），提起上訴，本院判決如左：
      主      文
上訴駁回。
      事      實
一、丁○○投資「舜隆營造有限公司」（公司負責人登記為邱正義），並以「舜隆營
    造有限公司」分包榮福股份有限公司承攬臺灣電力公司「臺電新營區營業處八十
    九年配電管路工程」，由榮福公司於八十九年七月四日申請為「臺電新營區營業
    處八十九年配電管路工程工地負責人」，為舜隆營造有限公司承包臺灣電力公司
    新營營業處位於臺南縣新營市○○路○段靠近民生路口路段之管路埋設工程之實
    際負責人，丁○○對於上揭工地之現場施工情形有實際指揮監督之權，為從事相
    關業務之人，其本應注意於挖掘道路施工期間中，於施工路段應樹立警告標誌，
    夜間並安裝警告燈，以避免危險之發生，而依當時情形，並無不能注意情事，於
    八十九年七月十二日上午九時上工時，竟疏未到達工地樹立警告標誌與安裝警告
    燈，以維護工地安全，下午四時許下工時，因該工地翌日仍需繼續施工，而未指
    示工人確實回填，覆蓋柏油路面，亦未樹立警告標誌與安裝警告燈，並任車輛碾
    壓，因而施工路面發生寬一點二五公尺、長四點六公尺、深約十公分之坑洞，嗣
    於八十九年七月十二日晚間十一時許，適陳雲騎乘車牌號碼ＯＡＢ─六四三號重
    型機車，沿長榮路二段由東向西方向行駛，於行至該坑洞處不慎遭該坑洞絆倒，
    造成陳雲右側頭背部挫裂傷，因腦挫傷合併顱內出血，送醫後不治死亡。
三、案經臺灣臺南地方法院檢察署檢察官據報相驗後自動檢舉偵查起訴。
      理      由
一、訊之上訴人即被告丁○○對伊於右揭地點負責道路管路埋設工程施工之事實固供
    承不諱，惟矢口否認有過失致死犯行，辯稱：伊公司在工地現場有施工班長乙○
    ○，為實際負責在現場指揮施工之負責人，本件道路回填時，伊並未在場，應不
    負監工之責任，縱被害人因本件工程而發生事故，伊既非現場施工或監工之人，
    伊應無過失致死犯嫌云云。
二、經查右揭事實業據被害人家屬丙○○於警訊、偵查、原審審理中指訴綦詳，並有
    被告呈卷之公司執照、榮福股份有限公司工程支援契約、工程品質管制計劃書、
    道路交通事故調查報告表一紙及現場相片十幀附卷足資佐證。又被害人陳雲確因
    本件車禍死亡，亦經臺灣臺南地方法院檢察署檢察官督同法醫師相驗明確，製有
    相驗屍體證明書、驗斷書及勘驗筆錄在卷足憑。雖被告辯稱：伊公司在工地現場
    有施工班長乙○○，為實際負責在現場指揮施工負責人，惟被告丁○○投資「舜
    隆營造有限公司」，並以「舜隆營造有限公司」分包榮福股份有限公司承攬臺灣
    電力公司工程，為舜隆營造有限公司承包臺灣電力公司新營營業處位於臺南縣新
    營市○○路○段靠近民生路口路段之管路埋設工程之實際負責人之事實，經被告
    自承在卷。被告於承包臺電公司上開工程後，即由被告實際承作，並未轉包予其
    他工程公司，亦為被告於原審法院審理中所自認。而被告於其公司承包工程後，
    會不定期到工地現場巡視，並常至部分工地視察工程進行情形，此亦據該公司現
    場施工班長乙○○及臺灣電力公司新營營業處檢驗員甲○○到庭結證屬實。被告
    雖非現場施工或監工人員，然其對於所承包工程卻有實際指揮監督之權責，則被
    告對於施工路段之安全維護及警示仍責無旁貸，應無疑義。至於被告所僱用工人
    （領班）雖應承被告指示，就其所指示工作執行，如有不當，仍應由負責人負責
    ，並非一經吩咐即可卸責（如受指示人另有刑責亦應另行訴追），從而乙○○是
    否為領班，應否負過失責任，亦不能免除被告刑責，被告所辯稱應由現場施工班
    長乙○○負責道路警示，伊無過失云云，顯係事後圖卸刑責之飾詞，委無足採。
三、按挖掘道路，工程進行中，應樹立警告標誌，夜間並安裝警告燈；工程完竣後，
    應立即撤除並將障礙物清除，道路交通安全規則第一百四十三條定有明文。本案
    案發時工地現場並未發現任何警告標誌或警示裝置，有道路交通事故調查報告表
    及現場相片附卷可按，益徵被告疏未在案發地點樹立警告標誌與安裝警告燈無訛
    。被告以營造為業，且係舜隆營造有限公司承包臺灣電力公司新營營業處位於臺
    南縣新營市○○路○段靠近民生路口路段之管路埋設工程之實際負責人，為從事
    業務之人，對於上揭規定，應知之甚稔，其於右揭時地施工，因未注意上開規定
    ，以致肇事，被告之行為自有過失甚明，又其過失行為與被害人死亡間復有因果
    關係，從而本件事證已臻明確，被告過失之犯行，洵堪認定。
四、查被告為從事工程施工之負責人，為從事業務之人，其因業務上之過失致被害人
    死亡，核其所為，係犯刑法第二百七十六條第二項業務過失致死罪。
五、原審以被告丁○○罪證明確，因予適用刑法第二百七十六條第二項，第七十四條
    第一款，罰金罰鍰提高標準條例第一條前段規定，並審酌被告之品行、過失之程
    度、所生之危害致被害人死亡，被告肇事後已與被害人家屬達成民事上之和解等
    一切情狀，量處有期徒刑一年，以資懲儆。並查被告素行良好，未曾受有期徒刑
    以上刑之宣告，此有臺灣高等法院被告全國前案紀錄表一紙在卷可稽，其因一時
    疏忽肇事，事後態度良好，已與被害人家屬達成和解，此亦據被害人家屬丙○○
    到庭陳述在卷，被告經此教訓，當能知所警惕，信無再犯之虞，本院因認對被告
    所所宣告之刑以暫不執行為適當，爰併宣告緩刑三年，用昭自新。本院經核原判
    決認事用法，並無不合，量刑及告緩刑，均稱允當。上訴意旨，仍執陳詞，指摘
    原判決不當，為無理由，應予駁回。
據上論斷，應依刑事訴訟法第三百六十八條，判決如主文。
本案經檢察官曾顯智到庭執行職務。
中    華    民    國      九十      年      四      月        三        日
                                  臺灣高等法院臺南分院刑事第五庭
                                      審判長法官  茆    臺    雲
                                            法官  董    武    全
                                            法官  李    文    福
右正本證明與原本無異。
如不服本判決，應於判決送達後十日內向本院提出上訴狀，其未敘述理由者並應於提
出上訴狀後十日內向本院補提理由書（應附繕本)。
                                      法院書記官  李    良    倩
中    華    民    國      九十      年      四      月        四        日
附錄：本判決論罪法條
刑法第二百七十六條：
因過失致人於死者，處二年以下有期徒刑、拘役或二千元以下罰金。
從事業務之人，因業務上之過失犯前項之罪者，處五年以下有期徒刑或拘役，得併科
三千元以下罰金。


司法院資訊處製作；財團法人民間司法改革基金會備份。
